臺灣花蓮地方法院刑事判決　　　　　　　100年度訴字第175號
公　訴　人　臺灣花蓮地方法院檢察署檢察官
被　　　告　劉昆霖
上列被告因違反毒品危害防制條例案件，經檢察官提起公訴（10
0年度毒偵字第254號），被告於準備程序中就被訴事實為有罪之
陳述，經告知簡式審判程序之旨，並聽取當事人之意見後，本院
裁定由受命法官獨任進行簡式審判程序，並判決如下：
    主  文
劉昆霖施用第二級毒品，累犯，處有期徒刑陸月，扣案如附表 1
編號 1所示之物，均沒收銷燬之，如附表1編號4、7、8所示之物
，均沒收。又施用第一級毒品，累犯，處有期徒刑壹年，扣案如
附表1編號2、3所示之物，均沒收銷燬之，如附表1編號5至8所示
之物，均沒收。應執行有期徒刑壹年肆月，扣案如附表1編號1至
3所示之物，均沒收銷燬之，如附表1編號4至8所示之物，均沒收
。
    事  實
一、劉昆霖前因施用毒品案件，經本院以88年度毒聲字第99號裁
    定送觀察、勒戒後，認無繼續施用毒品傾向，於民國 88年5
    月27日釋放出所，並由臺灣花蓮地方法院檢察署檢察官以88
    年度毒偵緝字第62號為不起訴處分確定；又因施用毒品案件
    ，經本院以 88年度毒聲字第867號裁定送觀察、勒戒後，認
    有繼續施用毒品傾向，經本院以 89年度毒聲字第1號裁定送
    強制戒治，其於強制戒治期間，經本院以 89年毒聲字第579
    號裁定停止戒治付保護管束，於 89年6月20日釋放出所至保
    護管束期滿，並經本院以89年度訴字第46號判決判處有期徒
    刑7月、4月，應執行有期徒刑10月確定；復於停止戒治期間
    再因施用毒品案件，經本院撤銷上開停止戒治並裁定令入戒
    治處所施以強制戒治，並經本院以90年度易字第39號判決判
    處有期徒刑5月確定；上開二罪接續執行，於91年12月2日執
    行完畢（不構成累犯）。
二、其再因施用毒品案件，經本院以 92年度訴字第242號判決判
    處有期徒刑 10月、7月，應執行有期徒刑1年3月確定；復因
    施用毒品案件，經本院以94年度訴字第55號判決判處有期徒
    刑11月確定，上開二罪接續執行，於95年12月10日縮短刑期
    執行完畢（構成累犯）。第因施用毒品案件，經本院以97年
    度花簡字第230號判決分別判處有期徒刑4月，如易科罰金，
    以新臺幣1千元折算1日、4月，如易科罰金，以新臺幣1千元
    折算 1日，應執行有期徒刑6月，如易科罰金，以新臺幣1千
    元折算 1日確定，於98年2月2日易科罰金執行完畢（構成累
    犯）。
三、詎其猶不知悔改，分別基於施用第二級毒品甲基安非他命（
    下稱甲基安非他命）、第一級毒品海洛因（下稱海洛因）之
    犯意，先於 100年4月7日13時許，在花蓮縣花蓮市廣興飯店
    附近，於姓名年籍不詳綽號「阿健」之友人車內，先以玻璃
    球燒烤甲基安非他命吸食煙霧之方式，施用甲基安非命 1次
    。於施用甲基安非他命後未幾，旋以將海洛因加食鹽水混合
    置入注射針筒內，再持以施打手臂肌肉處之方式，施用海洛
    因 1次。嗣因劉昆霖另案經臺灣花蓮地方法院檢察署通緝，
    於100年4月7日14時30分，在花蓮縣新城鄉○○○街5巷16號
    住處為警逮捕，在上址扣得如附表 1編號1、2、4及附表2編
    號1、2所示之物，並於在現場之徐遠程身上扣得如附表 1編
    號3、5、6、7、8所示之物。經警徵得其同意，於同日15時5
    分許採集其尿液送鑑驗，結果呈安非他命類（安非他命、甲
    基安非他命）、鴉片類（嗎啡）陽性反應，始悉上情。
四、案經花蓮縣警察局花蓮分局報告臺灣花蓮地方法院檢察署檢
    察官偵查起訴。
    理  由
壹、程序事項：
    查被告劉昆霖所犯均係死刑、無期徒刑、最輕本刑為 3年以
    上有期徒刑以外之罪，其於準備程序就上揭被訴事實為有罪
    之陳述，經告知簡式審判程序之旨，並聽取當事人之意見後
    ，本院認無不得或不宜改依簡式審判程序進行之處，業已依
    刑事訴訟法第 273條之1第1項、第284條之1，裁定進行簡式
    審判程序，是本件之證據調查，依同法第273條之2規定，不
    受同法第159條第1項 、第161條之2、第161條之3、第163條
    之1及第164條至第170條規定之限制，合先敘明。
貳、實體事項：
一、上揭事實，業據被告劉昆霖於警詢時、檢察事務官調查時、
    本院準備程序及審理時坦承不諱（見100年度毒偵字第254號
    卷第 8頁、100年度核交字第445號第10至11頁，本院卷第46
    頁、第56頁），且其於100年4月7日15時5分許，在花蓮縣警
    察局花蓮分局所採集之尿液檢體，經送往慈濟大學濫用藥物
    檢驗中心以酵素免疫分析法 （EIA）初步檢驗，以氣相層析
    質譜儀分析法 （GC/MS）確認檢驗結果，呈現鴉片類（嗎啡
    ）、安非他命類（安非他命、甲基安非他命）陽性反應，安
    非他命、甲基安非他命、嗎啡確認濃度分別為5,190ng/mL、
    45,055ng/mL、 714ng/mL，有慈濟大學濫用藥物檢驗中心檢
    驗總表、偵辦毒品案件涉嫌人尿液檢體採集送驗記錄表第一
    聯、第二聯、勘察採證同意書各 1紙（見警卷第10至14頁）
    在卷可稽，足認被告自白與事實相符，應堪採信。本件事證
    明確，被告犯行洵堪認定，應依法論科。
二、按毒品危害防制條例於92年7月9日修正公布，自93年1月9日
    施行，其中第20條、第23條將施用毒品之刑事處遇程序，區
    分為「初犯」、「5年內再犯」及「5年後再犯」。依其立法
    理由之說明：「初犯」，經觀察、勒戒或強制戒治後，應為
    不起訴處分或不付審理之裁定；經觀察、勒戒或強制戒治執
    行完畢釋放後， 「5年內再犯」者，因其再犯率甚高，原實
    施之觀察、勒戒及強制戒治既已無法收其實效，爰依法追訴
    或裁定交付審理。至於經觀察、勒戒或強制戒治執行完畢釋
    放後， 「5年後再犯」者，前所實施之觀察、勒戒或強制戒
    治已足以遮斷其施用毒品之毒癮，為期自新及協助其斷除毒
    癮，仍適用「初犯」規定，先經觀察、勒戒或強制戒治之程
    序。從而依修正後之規定，僅限於「初犯」及 「5年後再犯
    」 2種情形，始應先經觀察、勒戒或強制戒治程序。倘被告
    於5年內再犯，經依法追訴處罰，縱其第3次 （或第3次以上
    ）再度施用毒品之時間，在初犯經觀察、勒戒或強制戒治執
    行完畢釋放5年以後，已不合於「5年後再犯」之規定，且因
    已於 「5年內再犯」，顯見其再犯率甚高，原實施觀察、勒
    戒或強制戒治，已無法收其實效，即應依該條例第10條處罰
    （最高法院97年度第5次刑事庭會議決議、 99年度台非字第
    246號判決、臺灣高等法院暨所屬法院 98年法律座談會刑事
    類提案第18號參照）。經查，被告有如事實欄一所示前因施
    用毒品案件，經本院以88年度毒聲字第99號裁定送觀察、勒
    戒後，認無繼續施用毒品傾向，於 88年5月27日釋放出所，
    並由臺灣花蓮地方法院檢察署檢察官以88年度毒偵緝字第62
    號為不起訴處分確定；又因施用毒品案件，經本院以88年度
    毒聲字第 867號裁定送觀察、勒戒後，認有繼續施用毒品傾
    向，經本院以 89年度毒聲字第1號裁定送強制戒治，其於強
    制戒治期間，經本院以 89年毒聲字第579號裁定停止戒治付
    保護管束， 於89年6月20日釋放出所至保護管束期滿，並經
    本院以89年度訴字第46號判決判處有期徒刑7月、4月，應執
    行有期徒刑10月確定；復於停止戒治期間再因施用毒品案件
    ，經本院撤銷上開停止戒治並裁定令入戒治處所施以強制戒
    治，並經本院以 90年度易字第39號判決判處有期徒刑5月確
    定，有臺灣高等法院被告前案紀錄表 1份附卷可憑，顯見其
    再犯率甚高，原實施觀察、勒戒，已無法收其實效，其本件
    施用毒品之犯行，雖距其初次觀察、勒戒執行完畢釋放後已
    逾5年，仍應依毒品危害防制條例第10條規定處罰。
三、按海洛因、甲基安非他命分別為毒品危害防制條例第2條第2
    項第1款、第2款明定之第一級、第二級毒品，不得持有及施
    用。核被告所為，係犯毒品危害防制條例第 10條第1項之施
    用第一級毒品罪及同條第 2項之施用第二級毒品罪，其施用
    前持有海洛因及甲基安非他命之低度行為，應各為施用之高
    度行為所吸收，均不另論罪。被告有事實欄二所示犯罪科刑
    及執行完畢之紀錄，有臺灣高等法院被告前案紀錄表 1紙附
    卷可佐，其受有期徒刑之執行完畢後 ，5年內故意再犯本件
    有期徒刑以上刑之罪，為累犯，應依刑法第 47條第1項規定
    ，加重其刑。前開 2罪，犯意各別，行為互殊，應分論併罰
    。爰審酌施用海洛因後，有短暫興奮及欣快感，而隨之而來
    卻會陷入困倦狀態，長期使用會產生耐藥性及心理、生理依
    賴性，即需增加劑量始可達到主觀相同效果，一旦停止使用
    ，除產生戒斷反應外，易伴有心理之渴藥性，導致施用者無
    法控制自身行為。而甲基安非他命為中樞神經興奮劑，使用
    者於初用時會有提神、振奮、欣快感、自信、滿足感等效果
    ，但多次使用後，前述感覺會逐漸縮短或消失，不用時會感
    覺無力、沮喪、情緒低落而致使用量及頻次日漸增加，長期
    使用會造成如妄想型精神分裂症之安非他命精神病，症狀包
    括猜忌、多疑、妄想、情緒不穩、易怒、視幻覺、聽幻覺、
    觸幻覺、強迫或重覆性的行為及睡眠障礙等，也常伴有自殘
    、暴力攻擊行為，施用海洛因及甲基安非他命分別對身心產
    生的危害，被告有如事實欄一所示業經觀察、勒戒、強制戒
    治仍無法戒除施用毒品之惡習，復有如事實欄一及二所示因
    施用毒品案件，經本院判處 5次罪刑確定之紀錄，有臺灣高
    等法院被告前案紀錄表 1紙附卷可佐，復為本件犯行，足見
    其無戒除毒癮之意志，扣案如附表 1編號2、3所示海洛因數
    量尚非甚鉅，惟扣案如附表1編號1所示甲基安非他命共65包
    （含袋毛重共75.33公克 ），數量甚鉅，兼衡其犯罪之動機
    、目的、手段，及犯罪後坦承犯行等一切情狀，分別量處如
    主文所示之刑。按行為人所犯為數罪併罰，其中之一罪雖得
    易科罰金，但因與不得易科之他罪合併處罰之結果，於定執
    行刑時，祇須將各罪之刑合併裁量，不得易科罰金合併執行
    （司法院大法官釋字第144號解釋意旨參照 ）。是被告所犯
    施用第二級毒品罪原本雖得易科罰金，但因與不得易科之施
    用第一級毒品罪合併處罰之結果，本院無庸就施用第二級毒
    品罪所處有期徒刑 6月部分之宣告為易科罰金折算標準之諭
    知，附此敘明。
四、按毒品危害防制條例第18條第 1項規定得諭知沒收並銷燬者
    ，以查獲之毒品及專供製造或施用毒品之器具為限，固不及
    於毒品之外包裝，惟若外包裝與沾附之毒品無法析離，自應
    將外包裝併該毒品諭知沒收並銷燬之；又鑑定機關鑑定毒品
    時，一般係以傾倒之方式，將包裝袋內之毒品倒出與包裝袋
    分離而稱重，必要時亦會輔以刮杓取出袋內粉末，然無論依
    何種方式分離，包裝袋內均會有極微量毒品殘留（最高法院
    94年度台上字第6213號、95年度台上字第3739號判決意旨參
    照）。經查，扣案如附表1編號1所示之物，被告自陳係甲基
    安非他命（見本院卷第46頁），扣案如附表1編號2所示之白
    色粉末 1包，經送慈濟大學濫用藥物檢驗中心檢驗結果為，
    毛重0.5200公克，取7.3毫克以3mL之甲醇浸泡過後進行鑑驗
    ，檢出含第一級毒品「海洛因」成分等情，有該檢驗中心10
    0年5月19日慈大藥字第100051911號函附之鑑定書1份附卷可
    佐（見本院卷第69頁），扣案如附表 1編號3、8所示粉末，
    經送法務部調查局濫用藥物實驗室鑑定結果為，送驗粉末檢
    品5包經檢驗均含第一級第6項毒品海洛因成分，合計淨重4.
    08公克（驗餘淨重4.02公克，空包裝總重2.12公克），純度
    34.49％，純質淨重1.41公克；送驗粉末檢品1包經檢驗未發
    現含法定毒品成分，淨重7.26公克（驗餘淨重7.07公克，空
    包裝袋0.50公克）等情，有該實驗室100年5月24日調科壹字
    第10023012170號鑑定書1份附卷可佐（見本院卷第67頁），
    足認如附表1編號2、3所示之物、如附表 1編號1所示之物，
    分別屬查獲之第一級、第二級毒品，扣案之含甲基安非他命
    包裝袋共65包，含海洛因包裝袋共 6包與內含之甲基安非他
    命、海洛因分離時，仍會有極微量之甲基安非他命、海洛因
    殘留而難以析離，應視為毒品，應依毒品危害防制條例第18
    條第 1項前段規定，不問屬於犯人與否，宣告沒收銷燬之。
    扣案如附表1編號4所示安非他命吸食器，係被告所有供施用
    甲基安非他命所用之物，如附表1編號5所示注射針筒，係被
    告所有供施用海洛因所用之物，如附表1編號6所示分裝吸管
    ，係被告所有供將裝盛海洛因倒入針筒所用所用之物，業據
    被告供承在卷（見本院卷第46頁），均為供犯罪所用之物，
    爰依刑法第38條第1項第2款之規定，均宣告沒收之。扣案如
    附表 1編號7、8所示分裝袋，係被告所有預備供裝盛海洛因
    及甲基安非他命所用之物，業據被告供承在卷（見本院卷第
    46頁），為供犯罪預備所用之物，爰依刑法第38條第1項第2
    款之規定，宣告沒收之。扣案如附表2編號1所示現金，被告
    陳稱非販賣毒品或其他犯罪所得等語（見本院卷第57頁），
    如附表2編號2所示行動電話，雖係被告所有，然非供本件施
    用及持有毒品所用之物，業據被告供明在卷（見本院卷第46
    頁），均無積極證據證明係供被告本件施用、持有毒品所用
    之物，爰均不為沒收之諭知，附此敘明。
據上論斷，應依刑事訴訟法第 273條之1第1項、第299條第1項前
段，毒品危害防制條例第 10條第1項、第2項、第18條第1項前段
，刑法第11條前段、第 47條第1項、第51條第5款、第38條第1項
第2款，判決如主文。
本案經檢察官簡淑如到庭執行職務
中    華    民    國   100    年    7     月    29    日
                  刑事第二庭    法  官  林季緯
以上正本證明與原本無異。
如不服本判決應於收受送達後10日內向本院提出上訴書狀，並應
敘述具體理由。其未敘述上訴理由者，應於上訴期間屆滿後20日
內向本院補提理由書(均須按他造當事人之人數附繕本)「切勿逕
送上級法院」。
中    華    民    國   100    年    7     月    29    日
                                書記官
附錄本判決論罪之法律條文：
毒品危害防制條例第10條
施用第一級毒品者，處 6 月以上 5 年以下有期徒刑。
施用第二級毒品者，處3年以下有期徒刑。
附表1：
┌──┬─────────┬──────────────┐
│編號│扣案物            │數量                        │
├──┼─────────┼──────────────┤
│1   │甲基安非他命      │陸拾伍包（含袋毛重共柒拾伍點│
│    │                  │公克）                  │
├──┼─────────┼──────────────┤
│2   │海洛因            │壹包（驗餘淨重零點伍壹貳柒公│
│    │                  │克）                        │
├──┼─────────┼──────────────┤
│3   │海洛因            │伍包（驗餘純質淨重共壹點肆壹│
│    │                  │公克）                      │
├──┼─────────┼──────────────┤
│4   │安非他命吸食器    │壹組                        │
├──┼─────────┼──────────────┤
│5   │注射針筒          │貳支                        │
├──┼─────────┼──────────────┤
│6   │分裝吸管          │壹支                        │
├──┼─────────┼──────────────┤
│7   │分裝袋            │貳拾捌個                    │
├──┼─────────┼──────────────┤
│8   │分裝袋            │壹個                        │
└──┴─────────┴──────────────┘
附表2：
┌──┬─────────┬──────────────┐
│編號│扣案物            │數量                        │
├──┼─────────┼──────────────┤
│1   │現金              │新臺幣壹拾肆萬玖仟元        │
├──┼─────────┼──────────────┤
│2   │行動電話          │壹具（含行動電話門號        │
│    │                  │0000000000號SIM卡1張）      │
└──┴─────────┴──────────────┘